【裁判字號】    98,交抗,184
【裁判日期】    980902
【裁判案由】    聲明異議
【裁判全文】
臺灣高等法院臺南分院交通事件裁定  九十八年度交抗字第一八四號
抗告人即
受處分人  甲○○
上列抗告人因違反道路交通管理處罰條例案件，不服臺灣臺南地
方法院九十八年六月三日裁定（九十八年度交聲字第六三一號）
，提起抗告，本院裁定如下：
    主    文
抗告駁回。
    理    由
二、抗告意旨略以：本件違規通知書，已逾法定追訴一年。又案
    發地正在施工，交通號誌灰暗不明，被沙土遮蓋，紅燈表面
    像黃燈，抗告人通過該路口，並無違規云云。
三、按汽車行駛至交岔路口，其行進、轉彎，應遵守燈光號誌；
    行車管制號誌係藉圓形之紅、黃、綠三色燈號及箭頭圖案，
    以時間更迭方式，分派不同方向交通之行進路權；車輛面對
    圓形紅燈表示禁止通行，不得超越停止線或進入路口。道路
    交通安全規則第一百零二條第一項第一款、道路交通標誌標
    線號誌設置規則第一百九十四條第一款、第二百零六條第五
    款分別定有明文。據此可知，當車輛面對圓形紅燈時表示禁
    止通行，不得超越停止線或進入、穿越路口至銜接路段。復
    按汽車駕駛人，行經有燈光號誌管制之交岔路口闖紅燈者，
    處新臺幣一千八百元以上五千四百元以下罰鍰；汽車駕駛人
    有第五十三條情形者，除依原條款處罰鍰外，各記違規點數
    三點，道路交通管理處罰條例第五十三條第一項及第六十三
    條第一項第三款分別定有明文。
四、經查：
(一)高雄縣政府警察局交通隊以抗告人駕駛車牌號碼M9－7522號
    自用小客車，於九十七年一月三十一日十八時二十九分許，
    在行經高雄縣橋頭鄉○○○路及筆秀路路口闖紅燈，並以「
    汽車駕駛人，行經有燈光號誌管制之交岔路口闖紅燈」為由
    予以製單逕行舉發。經原處分機關依道路交通管理處罰條例
    第五十三條第一項、第六十三條第一項第三款並參酌基準表
    之規定，裁處抗告人罰鍰五千四百元，並記違規點數三點之
    事實，有裁決書、舉發通知單及違規情形照片二幀等件為證
    ，抗告人亦不否認有該事實，僅抗告稱：該路口正在施工，
    交通號誌灰暗不明，被沙土遮蓋，紅燈表面像黃燈等語，故
    抗告人於上開時、地有紅燈時駕駛車輛穿越路口闖紅燈之情
    ，足可確定。至抗告人抗告稱：紅燈被沙土遮蓋，表面像黃
    燈云云，然駕駛人駕駛車輛或行人在道路上，應遵守道路交
    通標誌、標線、號誌之指示、警告、禁制規定，道路交通管
    理處罰條例第四條第一項明文規定。抗告人駕駛自用小客車
    行駛於道路自應注意上開規定，並注意車前及四周狀況，且
    抗告人於原審異議時並未主張案發地四周交通號誌均屬不明
    ，抗告人提起抗告再予爭執，不足採信。又按違反道路交通
    管理處罰條例之行為，自行為成立之日起；行為有連續或繼
    續之狀態者，自行為終了之日起，逾三個月不得舉發，道路
    交通管理處罰條例第九十條明文規定。高雄縣政府警察局交
    通隊以抗告人駕駛車牌號碼M9－7522號自用小客車，於九十
    七年一月三十一日違規闖紅燈，即於九十七年三月六日舉發
    抗告人違反道路交通管理事件，嗣因無法送達於抗告人，乃
    於九十七年三月二十五日公示送達，有高雄縣政府警察局違
    反道路交通管理事件通知書及函在卷可憑，抗告人抗告已逾
    法定追訴期間，自不足採。
(二)抗告人之異議雖無理由，惟按違反道路交通管理事件統一裁
    罰基準及處理細則第二條第二項（即違反道路交通管理事件
    統一裁罰基準表）及第四十一條之規定，違反道路交通管理
    事件之裁罰基準，係以當事人接到違規舉發通知書後，「有
    無逾越到案日期繳納罰款及到案與否」，為設定裁決罰鍰數
    額準據，故行為人有無於到案日期前繳交罰鍰或到案與否，
    對於行為人究應處以較低額或較高額之罰鍰，本具有相當之
    決定性。另因違反道路交通管理事件之處罰為一行政秩序罰
    ，其對於違規之行為人所為之處罰，顯然影響行為人之權利
    義務，性質上為負擔之行政處分，是其應有行政法基本原則
    之要求－即行政行為應遵循公正、公開與民主之程序，確保
    依法行政原則，以保障人民權益，增進人民對行政之信賴（
    此亦為行政程序法第一條開宗明義所揭示），故為保障違反
    道路交通管理事件行為人之權益，舉發單位本應於舉發通知
    單上，詳為記載「應到案日期」及「應到案處所」，以利行
    為人得遵期到案繳交罰款，或對其違規之行為有陳述、爭執
    之機會。查本件舉發通知單前因郵務機關以收件人遷移不明
    退回後，嗣於九十七年三月二十五日，始再由高雄縣政府警
    察局以南市警交字第0970074993號公告公示送達等情，有該
    局之上開公告在卷可佐。故本件實際送達日則為九十七年四
    月十四日，惟根據該舉發通知單上之「應到案日期為（九十
    七年四月五日）」及「應到案處所（臺南監理站）」等內容
    ，抗告人顯然無從遵期到案繳交罰款，或對其違規之行為有
    陳述、爭執之機會。原處分機關即交通部公路總局嘉義區監
    理所臺南監理站逕以上述違規事實明確，而對抗告人處以法
    定最高額之罰鍰五千四百元，經核於法尚非適當。
(三)綜上所述，抗告人於前述時、地，駕駛車輛闖紅燈之違規事
    實，既可認定。惟原處分機關對於抗告人逾應到案日期始公
    示送達本件舉發通知單，仍裁處抗告人法定最高額之罰鍰，
    原裁決自有未洽。原審以抗告人之異議雖無理由，然原處分
    機關所為裁決有上開可議之處，乃將原處分機關於裁處抗告
    人罰鍰五千四百元部分撤銷，依處罰條例第五十三條第一項
    並參酌違反道路交通管理事件統一裁罰基準表之規定，裁定
    「甲○○汽車駕駛人，行經有燈光號誌管制之交岔路口闖紅
    燈，處罰鍰新臺幣貳仟柒佰元。」另認原處分機關於裁處抗
    告人加記違規點數三點部分，於法並無違誤，而駁回抗告人
    此部分異議。本院經核原裁定認事用法，均無不合。抗告人
    抗告，指摘原裁定不當，為無理由，應予駁回。
五、據上論斷，應依道路交通案件處理辦法第二十六條、刑事訴
    訟法第四百十二條，裁定如主文。
中    華    民    國    98    年    9     月    2     日
                  刑事第一庭審判長法官  黃  崑  宗
                                  法官  王  明  宏
                                  法官  蔡  長  林
以上正本證明與原本無異。
不得再抗告。
                                書記官  李  培  薇
中    華    民    國    98    年    9     月    2     日


司法院資訊處製作；財團法人民間司法改革基金會備份。
